臺灣新竹地方法院刑事判決　　　　　　　　　　　　　　九十一年度易字第二八號
　　公　訴　人　臺灣新竹地方法院檢察署檢察官
　　被　　　告　甲○○
右列被告因竊佔案件，經檢察官聲請簡易判決處刑（九十年度偵字第五六八八號），
本院竹北簡易庭認不得以簡易判決處刑，爰改依通常程序審理，並判決如左：
    主  文
本件免訴。
    理  由
一、聲請簡易判決處刑意旨略以：甲○○意圖為自己不法之所有，於民國九十年六月
    間某日，竊佔位於新竹縣新埔鎮○○○段土地公埔小段第五八三號地號之國有土
    地，而在上方搭蓋鐵皮棚架供己使用，嗣於九十年九月十二日十四時許，為財政
    部國有財產局中區辦事處新竹分處人員發現後，報警查獲，因認被告甲○○涉有
    刑法第三百二十條第二項之竊佔罪嫌（至甲○○在上述鐵皮棚架旁之土地上建造
    二層樓磚造房屋使用之部分，另經檢察官以追訴權時效完成為由不起訴處分確定
    ）。
二、公訴人認被告甲○○涉犯刑法第三百二十條第二項之竊佔罪嫌，係以被告甲○○
    於警訊、偵查中之自白、國有土地勘查（清）表使用現況圖一紙、現場照片五張
    、土地登記簿謄本一份，及地籍圖謄本一份等資料作為論據。
三、按案件時效已完成者，應諭知免訴之判決，刑事訴訟法第三百零二條第二款定有
    明文。次按刑法第三百二十條第二項之竊佔罪，法定最重本刑為五年以下有期徒
    刑，依刑法第八十條第一項第二款規定，其追訴權時效為十年。又竊佔罪為即成
    犯，於其竊佔行為完成時犯罪即成立，以後之繼續佔用乃狀態之繼續，而非行為
    之繼續，故予竊佔後雖將原有建物拆除另予改建，僅係竊佔狀態繼續中變更其使
    用之方法，不構成另一新竊佔罪，有關追訴權時效之起算，仍應以最初竊佔行為
    完成時為準。最高法院八十三年度台上字第五一九○號判決意旨可資參照。
四、訊據被告甲○○固坦承佔用前揭國有土地搭蓋鐵皮棚架供己使用之事實，惟辯稱
    ：從六十八年起即佔用該部分之土地，當時搭蓋紅磚建築，與不起訴處分書所載
    之二層樓磚造房屋同時搭建，係供畜養家禽之用，直至八十九年間因道路拓寬、
    房屋老舊始翻修改建成為現況之鐵皮棚架，當初以為鐵皮棚架坐落之土地是沒有
    人的等語，經查：
  （一）坐落新竹縣新埔鎮○○○段土地公埔小段第五八三號地號之土地為中華民國
        所有，管理者為財政部國有財產局，西面毗鄰同小段六四之一地號土地則為
        被告所有之事實，有土地登記謄本影本（見偵卷第十頁）、土地所有權狀影
        本（見偵卷第十四頁）及地籍圖影本（見偵卷第十三頁）各一份附卷可參。
  （二）經本院會同新竹縣竹北地政事務所測量人員於九十一年三月十二日至現場履
        勘，命測量人員測量被告所搭蓋之二層樓磚造房屋及鐵皮棚架是否佔用上述
        國有土地及佔用之面積，測量結果僅有鐵皮棚架坐落於前揭國有土地上，佔
        用面積為０．００七０公頃，至於二層樓磚造房屋係坐落於被告所有前述六
        四之一地號土地上，並未佔用國有土地，此有勘驗筆錄及竹北地政事務所九
        十一年三月十四日土地複丈成果圖各一份附卷足稽，可認被告所搭蓋鐵皮棚
        架確實佔用上開國有土地。
  （三）證人即被告鄰居范德添到庭結證稱，他在被告住處附近居住已逾十年，被告
        搭蓋鐵皮棚架之土地原為紅磚圍牆，係供被告置放柴火、種花、養家畜之用
        ，道路拓寬時始翻修為鐵皮棚架，被告佔用該部分土地之時間已超過十年等
        語；證人即被告姻親劉彭桂英則證述，被告居住在該處已逾二十年，鐵皮棚
        架部分原為紅磚圍牆覆蓋石綿瓦，後因圍牆老舊及道路拓寬，被告才翻修為
        鐵皮棚架，以前作為養雞鴨之處所等情，互核相符，此外，被告並提出翻修
        鐵皮棚架前之照片二幀為證，經本院提示予證人，二名證人均證稱該二幀照
        片所示圍牆確為現有鐵皮棚架翻修前之景觀，足證被告確實於六十八年間即
        占有如附圖斜線部分所示範圍之國有土地，在其上搭蓋紅磚圍牆，直至八十
        九年間始翻修改建為鐵皮棚架，是被告前揭辯詞應堪採信。
五、綜上所述，被告於六十八年間即佔用上開國有土地，且其於八十九年間所改建之
    鐵皮棚架與先前搭建紅磚圍牆之位置相同，依照前揭判決意旨，僅係竊佔狀態繼
    續中變更其使用之方法，不構成另一新竊佔罪，有關追訴權時效仍應自六十八年
    起算，至檢察官開始偵查之時，早已逾十年之追訴權時效，是追訴權時效期間已
    經完成，揆諸前揭規定，自應為免訴判決之諭知。
據上論斷，應依刑事訴訟法第四百五十二條、第三百零二條第二款，判決如主文。
本案經檢察官邱朝智到庭執行職務。
中      華      民      國    九十一    年      四      月     十七    日
                                    臺灣新竹地方法院刑事第二庭
                                        法  官  雷  雅  雯
右正本證明與原本無異。
如不服本判決，應於判決送達後十日內向本院提出上訴狀( 應附繕本 )，上訴於臺灣
高等法院。
                                        書記官  汪  淑  菁
中      華      民      國    九十一    年      四      月     十七    日
